臺灣屏東地方法院刑事判決　　　　　　　 96年度易字第686號
公　訴　人　台灣屏東地方法院檢察署檢察官
被　　　告　甲○○
　　　　　　　　　　（現於臺灣屏東監獄竹田分監執行中）
上列被告因竊盜案件，經檢察官提起公訴（96年度偵字第4240號
），被告於本院準備程序中就被訴事實為有罪之陳述，經本院合
議庭裁定由受命法官獨任依簡式審判程序審理，判決如下：
    主  文
甲○○犯如附表所示之罪，各處如附表所示之刑，減為如附表所
示之刑。應執行有期徒刑貳年拾月，如易科罰金，以銀元佰元
即新臺幣玖佰元折算壹日。
    事  實
一、甲○○前於民國92年間因妨害兵役案件及違反毒品危害防制
    條例案件，分別經本院以93年度簡字第23號、92年度訴字第
    627 號判決分別判處拘役40日、有期徒刑10月確定，2 案經
    接續執行，於93年1 月9 日入監執行，而於93年12月7 日執
    行完畢出監。詎仍不知悔改，竟意圖為自己不法之所有之竊
    盜犯意，分別依如附表所示之時間、地點，以如附表編號徒
    手或攜帶其所有足供兇器使用之螺絲起子（如附表編號7 、
    8） 等竊盜方式，先後竊取癸○○、庚○○、乙○○、壬○○○、己○○、丙○○、辛○○、戊○○、丁○○及子○○
    等人之財物（所竊財物均詳如附表所示），共計10件。嗣於
    96年3 月20日、23日，為警循線在陳琅璋所經營位於屏東縣
    潮洲鎮有吉號環保資源回收場查知甲○○涉有如附表編號7
    至9 所示之竊盜罪嫌，甲○○於96年4 月30日到案說明而查
    獲上開附表編號7 至9 所示竊盜犯行，而於同日18時30分許
    接受警方詢問時，在有偵查犯罪職權之公務員或機關知悉如
    附表編號1 至6 及10之竊盜犯行前，主動告知承辦員警上開
    犯行，嗣並接受裁判，而循線查知上情。
二、案經癸○○、庚○○、乙○○、壬○○○、己○○、丙○○
    、辛○○、戊○○、丁○○及子○○訴由東縣警察局潮州分
    局報告臺灣屏東地方法院檢察署檢察官偵查起訴。
    理  由
一、本案被告甲○○所犯為死刑、無刑徒刑或最輕本刑為3 年以
    上有期徒刑以外之罪，其於準備程序中就被訴事實為有罪之
    陳述，經法官告知簡式審判程序之旨，並聽取公訴人之意見
    後，依刑事訴訟法第273 條之1 第1 項規定，裁定由受命法
    官獨任進行簡式審判程序，合先敘明。
二、上揭事實業據被告甲○○於警詢、偵訊及本院審理中均供認
    不諱，核與證人即被害人癸○○、趙許秀珠（癸○○之妻）
    、庚○○、乙○○、鄭金花（乙○○之母）、壬○○○、己○○、陳素鈴（己○○之妻）、丙○○、辛○○、戊○○、
    丁○○及子○○於警詢中之證述；證人即有吉號環保資源回
    收場負責人陳琅璋於警詢中之證述相符，復有警製偵查報告
    1 份、贓物認領保管單9 紙、屏東縣警察局車輛協尋通報單
    6 紙、車輛竊盜資料畫面4 紙、車籍作業系統－查詢認可資
    料2 紙、建物登記謄本2 紙、收受物品、舊貨、五金貨料或
    廢棄物登記表2 紙、照片40幀等在卷可按，是本件事證明確
    ，被告犯行堪以認定。
三、論罪科刑
(一)比較新舊法（如附表編號1所示之竊盜犯行）
    按行為後法律有變更者，適用行為時之法律。但行為後之法
    律有利於行為人者，適用最有利於行為人之法律，刑法第2
    條第1 項定有明文，次按刑法第2 條第1 項之規定，係規範
    行為後「法律變更」所生新舊法比較適用之準據法，故被告
    行為後刑法條文之修正，對於被告並無有利或不利之情形者
    ，即無適用修正後刑法第2 條第1 項之規定比較新舊法適用
    之問題（最高法院95年度第21次刑事庭會議決議參照）。茲
    因本件論罪科刑所適用刑法業於94年2 月2 日以華總一義字
    第09400014901 號令修正公布，並自95年7 月1 日起施行，
    法律有下列變更，爰說明如下：
  1.罰金刑之法定刑部分
    被告為附表編號1 所示之行為後，刑法施行法第1 條之1 於
    95 年6月14日以華總一義字第09500035181 號令修正公布增
    訂。修正增訂之刑法施行法第1 條之1 規定「中華民國94年
    1 月7 日刑法修正施行後（按指95年7 月1 日），刑法分則
    編所定罰金之貨幣單位為新臺幣。94年1 月7 日刑法修正時
    ，刑法分則編未修正之條文定有罰金刑者，自94年1 月7 日
    刑法修正施行後，就其所定數額提高為30倍。但72年6 月26
    日到94年1 月7 日新增或修正之條文，就其所定數額提高為
    三倍。」是本件被告所犯刑法第320 條第1 項竊盜罪之法定
    刑有罰金刑（銀元500 元以下），且為94年1 月7 日刑法修
    正時，刑法分則編未修正之條文定有罰金刑者；於刑法施行
    法第1 條之1 修正增訂前，其貨幣單位為銀元，罰金刑之提
    高標準應適用罰金罰鍰提高標準條例第1 條之規定「依法律
    應處罰金、罰鍰者，就其原定數額得提高為2 倍至10倍。」
    ，而再依現行法規所定貨幣單位折算新臺幣條例第2 條規定
    「現行法規所定金額之貨幣單位為圓、銀元或元者，以新臺
    幣元之3 倍折算之。」如換算為新臺幣，則刑法第320 條第
    1 項法定刑罰金刑部分，應為罰金新臺幣15000 元以下（
    500 元乘10乘3） 。如適用上開修正後刑法施行法第1 條之
    1 規定提高30倍，亦為新臺幣15000 元以下。比較新舊法適
    用之結果，其關於法定刑為罰金部分之提高標準，新舊法均
    無不利之情形。惟被告行為後，刑法第33條第5 款修正規定
    「罰金：新臺幣一千元以上，以百元計算之。」，與修正前
    刑法第33條第5 款規定「罰金：一元以上。」不同，比較新
    舊法結果，以修正前刑法較有利於行為人。
  2.另關於刑法第62條自首減刑規定之適用，倘犯罪在新法施行
    前，自首在新法施行後者，應適用新法第62條之規定，有最
    高法院95年第8 次刑事庭會議決議可資參照，本件被告如附
    表編號1 之犯罪時間固於刑法修正前，然其自首時新法已施
    行，自應逕行適用修正後之刑法第62條規定；另外，刑法第
    47條雖亦有實質上變更，然審查有「法律實質變更」後，必
    須再就具體的犯罪事實涵射至法律的適用，如果在具體犯罪
    事實的適用上，其「法律適用結論」一致（亦即無有利或不
    利之情形），則無刑法第2 條第1 項比較新舊法適用之問題
    ，應逕依新法裁判，最高法院95年度台上字第5589、5669、
    6159號判決暨最高法院95年9 月14日第5 次刑事庭臨時庭長
    會議決議謂：「按行為後刑法條文經修正，惟無有利、不利
    情形（刑法第15條、第28條、第30條之文字修正，第55條但
    書、第59條實務見解之明文化），應適用裁判時法。」可供
    參酌。是本件被告不論依修正前、後之刑法第47條，均符合
    累犯之要件，依上開見解，即毋庸再依刑法第2 條第1 項進
    行比較，應逕依裁判時法論之，均附此敘明。
  3.從而，本件綜合比較結果，認依修正前刑法對被告較為有利
    ，就被告所犯如附表編號1 所示之竊盜犯行應適用修正前刑
    法即行為時刑法論處。
(二)就如附表編號1 至6 、9 及10所示之事實，核被告甲○○所
    為，係犯刑法第320 條第1 項之竊盜罪；如附表編號7 、8
    所示之事實，核其所為，係犯刑法第321 條第1 項第3 款之
    攜帶兇器竊盜罪。公訴意旨雖認被告就如附表編號6 之犯罪
    事實以刑法第321 條第1 項第3 款之攜帶兇器竊盜罪處斷，
    惟查被告係利用原先不詳之人竊取車牌號碼ZY－6913號自小
    貨車而插於電門上之T 型扳手來發動電門，此經被告供陳明
    確（見本院卷第36頁），故被告係利用原先竊盜者所製造之
    狀況用以竊取上開自小貨車，此與自行攜帶或現場拾得兇器
    竊盜之情狀有異，以刑法第321 條第1 項第3 款論罪尚有未
    洽，惟其基本社會事實同一，爰依法變更起訴法條，併予敘
    明。被告所犯上開數罪間，犯意各別，行為互殊，應予分論
    併罰。查被告前於92年間因妨害兵役案件及違反毒品危害防
    制條例案件，分別經本院以93年度簡字第23號、92年度訴字
    第627 號判決分別判處拘役40日、有期徒刑10月確定，2 案
    經接續執行，於93年1 月9 日入監執行，而於93年12月7 日
    執行完畢出監，有臺灣高等法院被告前案紀錄表1 份為憑，
    其於有期徒刑執行完畢後，5 年以內故意再犯本件有期徒刑
    以上之罪，為累犯，均應依法加重其刑（就附表編號1 之部
    分，已如前述，逕依刑法第47條第1 項之規定適用）。被告
    於行為後，在有偵查犯罪職務之公務員發覺如附表編號1 至
    6 及10所示之犯行前，即自行向偵辦警員陳明犯罪事實，而
    願接受裁判，有警員黃川銘製作之偵查報告附卷可稽，核與
    自首要件相符，是就其所犯上開附表編號1 至6 及10之犯行
    ，應依刑法第62條前段規定減輕其刑，並就此部分犯行依法
    先加重後減輕之。爰審酌被告素行非佳，竟不知以正當工作
    賺取財物，而一再任意行竊他人財物，造成他人財產損失，
    考量其犯罪目的、手段、智識程度（高職畢業）、生活狀況
    、所生損害，及犯後坦承犯行，態度尚稱良好等一切情狀，
    分別量處如附表主文欄所示之刑。
(三)又查被告行竊所用之螺絲起子及自備鑰匙各1 支，均未扣案
    ，且據被告供稱：於行竊後即放在車上不知去向等語在卷（
    見本院卷第36頁背面），自乏證據證明現仍存在，為免日後
    執行之困難，爰不另為沒收之諭知，併此敘明。
(四)關於減刑及定應執行刑之適用
  1.本件被告上開行竊盜及攜帶兇器竊盜犯行之犯罪時間均在96
    年4 月24日以前，所犯為刑法第320 條第1 項之竊盜罪及刑
    法第321 條第1 項第3 款之攜帶兇器竊盜罪，宣告刑未逾有
    期徒刑1 年6 月，悉合於減刑條件，爰依中華民國96年罪犯
    減刑條例第2 條第1 項第3 款之規定，分別減其刑期二分之
    一。
  2.又按刑法第2 條第1 項規定：「行為後法律有變更者，適用
    行為時之法律。但行為後之法律有利於行為人者，適用最有
    利於行為人之法律」；而裁判確定前犯數罪，其中一罪在新
    法施行前者，亦應依刑法第2 條第1 項之規定，適用最有利
    於行為人之法律定應執行刑（最高法院95年度第8 次刑事庭
    會議決議意旨參照），被告如附表編號1 所示之罪行為後，
    刑法業於94年2 月2 日修正公布，並自95年7 月1 日施行，
    修正前刑法第41條第1 項前段原規定：「犯最重本刑為5 年
    以下有期徒刑以下之刑之罪，而受6 個月以下有期徒刑或拘
    役之宣告，因身體、教育、職業、家庭之關係或其他正當事
    由，執行顯有困難者，得以1 元以上3 元以下折算1 日，易
    科罰金。」；又修正前之易科罰金折算標準，依修正前罰金
    罰鍰提高標準條例第2 條（現已刪除）規定，就其原定數額
    提高為100 倍折算1 日，是修正前易科罰金折算標準，應以
    銀元300 元折算1 日，經折算為新臺幣後，應以新臺幣900
    元折算為1 日。惟95年7 月1 日修正施行之刑法第41條第1
    項前段則規定：「犯最重本刑為5 年以下有期徒刑以下之刑
    之罪，而受6 個月以下有期徒刑或拘役之宣告者，得以新臺
    幣1 千元、2 千元或3 千元折算1 日，易科罰金。」，比較
    修正前、後之易科罰金折算標準，修正後之刑法並無較有利
    於受刑人之情形，應依刑法第2 條第1 項前段規定，適用95
    年7 月1 日修正施行前之法律規定諭知受刑人易科罰金之折
    算標準。
  3.按裁判確定前犯數罪者，併合處罰之；數罪併罰，有2 裁判
    以上者，依刑法第51條之規定，定其應執行之刑，刑法第50
    條、第53條分別定有明文。本件被告於裁判確定前所犯10罪
    ，其中如附表編號1 所示之罪行為後，刑法第51條亦於95年
    7 月1 日修正施行，修正前刑法第51條規定：「數罪併罰，
    分別宣告其罪之刑，依左列各款定其應執行者：」，其中第
    5 款規定：「宣告多數有期徒刑者，於各刑中之最長期以上
    ，各刑合併之刑期以下，定其刑期。但不得逾20年。」；修
    正後刑法第51條第5 款則規定：「宣告多數有期徒刑者，於
    各刑中之最長期以上，各刑合併之刑期以下，定其刑期。但
    不得逾30年。」，經比較修正前、後之規定，修正後刑法第
    51條第5 款並無較有利於受刑人之情形，比較修正前、後之
    規定，應以修正前之刑法較有利於受刑人。是就本件受刑人
    所犯4 罪經減刑後定應執行刑部分，自應依刑法第2 條第1
    項前段之規定，適用95年7 月1 日修正施行前之刑法第51條
    第5 款規定，定如主文所示之應執行之刑，並依刑法施行法
    第3 條之1 第3 項，適用修正前刑法第41條第2 項之規定，
    諭知易科罰金之折算標準。
據上論斷，應依刑事訴訟法第299 條第1 項前段、第273 條之1
第1 項，刑法第2 條第1 項前段、第320 條第1 項、第321 條第
1 項第3 款、第47條第1 項、第62條前段、第41條第1 項前段，
修正前刑法第41條第1 項前段、第2 項、第51條第5 款，刑法施
行法第1 條之1 、第3 條之1 第3 項，罰金罰鍰提高標準條例第
1 條前段、修正前同條例第2 條，中華民國96年罪犯減刑條例第
2 條第1 項第3 款、第7 條、第9 條、第10條第1 項，判決如主
文。
本案經檢察官鍾仁松到庭執行職務
中　　華　　民　　國　　96　　年　　8 　　月　　31　　日
                  刑事第二庭    法  官  陳海寧
以上正本證明與原本無異。
如不服本判決應於收受本判決送達後10日內向本院提出上訴書狀
，其未敘述上訴理由者，並得於提起上訴後10日內向本院補提理
由書狀（均須按他造當事人之人數附繕本）「切勿逕送上級法院
」
中　　華　　民　　國　　96　　年　 　9　　月　 　4　　日
                                書記官  馮得弟
附表
┌─┬────┬────┬──────┬───┬───────┬──┬────────┐
│編│犯罪時間│犯罪地點│竊盜方式及竊│被害人│  贓物之處理  │備註│主            文│
│號│        │        │得物品      │      │              │    │                │
├─┼────┼────┼──────┼───┼───────┼──┼────────┤
│1 │95年5 月│屏東縣潮│自備鑰匙竊得│使用人│竊得左列車輛使│自首│甲○○竊盜，累犯│
│  │中旬某日│州鎮三和│車牌號碼PML-│癸○○│用約1 星期後，│    │，處有期徒刑陸月│
│  │14時許  │里朝昇路│212號重機車1│（所有│棄置於潮州鎮潮│    │，減為有期徒刑│
│  │        │382 號  │部（價值約新│人趙曉│和國小前。    │    │月，如易科罰金，│
│  │        │        │臺幣〔下同〕│玲之父│              │    │以銀元佰元折算│
│  │        │        │3 千元）。  │）    │              │    │壹日。          │
├─┼────┼────┼──────┼───┼───────┼──┼────────┤
│2 │95年8 月│屏東縣潮│自備鑰匙竊得│庚○○│竊得左列車輛使│自首│甲○○竊盜，累犯│
│  │17日18時│州鎮新生│車牌號碼K22-│      │用約1 天後，棄│    │，處有期徒刑陸月│
│  │許      │里金稜街│713號重機車1│      │置於屏東縣潮州│    │，減為有期徒刑│
│  │        │「戲骨」│部（價值約2 │      │鎮○○里○○路│    │月，如易科罰金，│
│  │        │網咖前  │萬元）。    │      │處。          │    │以新臺幣壹仟元折│
│  │        │        │            │      │              │    │算壹日。        │
├─┼────┼────┼──────┼───┼───────┼──┼────────┤
│3 │95年10月│屏東縣潮│自備鑰匙竊得│使用人│竊得左列車輛使│自首│甲○○竊盜，累犯│
│  │下旬某日│州鎮蓬萊│車牌號碼WQQ-│乙○○│用約1 星期後，│    │，處有期徒刑陸月│
│  │9 時許  │里西外環│316號輕機車1│（所有│棄置於屏東縣潮│    │，減為有期徒刑│
│  │        │道路與江│部（價值約2 │人鄭金│州鎮光春里光復│    │月，如易科罰金，│
│  │        │山路口處│千元）。    │花之子│路處。        │    │以新臺幣壹仟元折│
│  │        │        │            │）    │              │    │算壹日。        │
├─┼────┼────┼──────┼───┼───────┼──┼────────┤
│4 │95年12月│屏東縣潮│於左列時地發│黃曾碧│竊得左列車輛後│自首│甲○○竊盜，累犯│
│  │中旬某日│州鎮昇東│現車牌號碼VY│琴    │，使用至95年12│    │，處有期徒刑柒月│
│  │22時許  │路14號  │－6500號（未│      │月底某日，因該│    │，減為有期徒刑│
│  │        │        │懸掛車牌）自│      │車輛故障而棄置│    │月又拾伍日，如易│
│  │        │        │小客車1 部（│      │於屏東縣內埔鄉│    │科罰金，以新臺幣│
│  │        │        │價值約2 萬元│      │豐田村興中路  │    │壹仟元折算壹日。│
│  │        │        │），順手拔下│      │173號處。     │    │                │
│  │        │        │插於後車蓋上│      │              │    │                │
│  │        │        │之鑰匙駕車駛│      │              │    │                │
│  │        │        │離。        │      │              │    │                │
├─┼────┼────┼──────┼───┼───────┼──┼────────┤
│5 │95年12月│屏東縣潮│自備鑰匙竊得│使用人│竊得左列車輛使│自首│甲○○竊盜，累犯│
│  │下旬某日│州鎮新榮│車牌號碼OYV-│己○○│用約10天後，棄│    │，處有期徒刑陸月│
│  │17時許  │里育英路│956號重機車1│（為所│置於屏東縣潮州│    │，減為有期徒刑│
│  │        │處      │部（價值約3 │有人陳│鎮新榮里清水南│    │月，如易科罰金，│
│  │        │        │千元）。    │素鈴之│路處。        │    │以新臺幣壹仟元折│
│  │        │        │            │夫）  │              │    │算壹日。        │
├─┼────┼────┼──────┼───┼───────┼──┼────────┤
│6 │96年1 月│屏東縣潮│利用不詳人士│丙○○│竊得左列車輛後│自首│甲○○竊盜，累犯│
│  │5 日18時│州鎮四林│為竊取車牌號│      │，使用至96年1 │    │，處有期徒刑柒月│
│  │許      │里潮義路│碼ZY－6913號│      │月19日8 時許，│    │，減為有期徒刑│
│  │        │上之廢棄│自小貨車而將│      │將該車輛棄置於│    │月又拾伍日，如易│
│  │        │養雞場  │T 型板手插於│      │潮州鎮三共里朝│    │科罰金，以新臺幣│
│  │        │        │電門上之機會│      │陽路140號前。 │    │壹仟元折算壹日。│
│  │        │        │，徒手轉動扳│      │              │    │                │
│  │        │        │手發動電源，│      │              │    │                │
│  │        │        │竊得該車（價│      │              │    │                │
│  │        │        │值約25萬元）│      │              │    │                │
│  │        │        │。          │      │              │    │                │
├─┼────┼────┼──────┼───┼───────┼──┼────────┤
│7 │96年3 月│屏東縣潮│自備螺絲起子│辛○○│於96年3 月18日│循線│甲○○攜帶兇器竊│
│  │17日4 時│州鎮新榮│，拆卸左列地│      │7 時30分許駕駛│查獲│盜，累犯，處有期│
│  │許      │里和平路│點之鋁門窗條│      │左列自小客車載│    │徒刑拾月，減為有│
│  │        │26號3 樓│約18.7公斤，│      │運竊得物品，至│    │期徒刑伍月，如易│
│  │        │之1 處  │以車牌號碼N3│      │屏東縣潮州鎮三│    │科罰金，以新臺幣│
│  │        │        │－4988號自小│      │和里中興路42號│    │壹仟元折算壹日。│
│  │        │        │客車載運離開│      │陳琅璋經營之「│    │                │
│  │        │        │。          │      │有吉環保資源回│    │                │
│  │        │        │            │      │收場」變賣得款│    │                │
│  │        │        │            │      │841元。       │    │                │
├─┼────┼────┼──────┼───┼───────┼──┼────────┤
│8 │96年3 月│屏東縣潮│自備螺絲起子│戊○○│於96年3 月23日│循線│甲○○攜帶兇器竊│
│  │18日4 時│州鎮新榮│拆卸左列地點│      │7 時30分許，駕│查獲│盜，累犯，處有期│
│  │許      │里和平路│之鋁門窗條約│      │駛左列自小客車│    │徒刑拾月，減為有│
│  │        │26號3 樓│10公斤，以上│      │載運竊得物品，│    │期徒刑伍月，如易│
│  │        │之17處  │開自小客車載│      │至上開資源回收│    │科罰金，以新臺幣│
│  │        │        │運離開。    │      │場變賣得款950 │    │壹仟元折算壹日。│
│  │        │        │            │      │元。          │    │                │
├─┼────┼────┼──────┼───┼───────┼──┼────────┤
│9 │96年3 月│屏東縣潮│徒手竊取左列│丁○○│於96年3 月18日│循線│甲○○竊盜，累犯│
│  │18日14時│州鎮光華│地點之白鐵柵│      │14時許，駕駛左│查獲│，處有期徒刑柒月│
│  │許      │里福星路│欄2 片（價值│      │列自小客車載運│    │，減為有期徒刑│
│  │        │342 巷16│約6 千元），│      │竊得物品，至上│    │月又拾伍日，如易│
│  │        │號後方  │以上開自小客│      │開資源回收場變│    │科罰金，以新臺幣│
│  │        │        │車載運離開。│      │賣得款1620元。│    │壹仟元折算壹日。│
├─┼────┼────┼──────┼───┼───────┼──┼────────┤
│10│96年3 月│屏東縣潮│自備鑰匙竊得│子○○│竊得左列車輛使│自首│甲○○竊盜，累犯│
│  │下旬某日│州鎮永春│車牌號碼WRQ-│      │用約2 天後，棄│    │，處有期徒刑陸月│
│  │21時許  │里長春路│452號輕機車1│      │置於屏東縣潮州│    │，減為有期徒刑│
│  │        │3 巷47號│部（價值約8 │      │鎮○○里○○路│    │月，如易科罰金，│
│  │        │「舊真善│千元）。    │      │處。          │    │以新臺幣壹仟元折│
│  │        │美戲院」│            │      │              │    │算壹日。        │
│  │        │旁      │            │      │              │    │                │
└─┴────┴────┴──────┴───┴───────┴──┴────────┘
